【裁判字號】    95,上訴,774
【裁判日期】    950523
【裁判案由】    妨害公務等
【裁判全文】
臺灣高等法院臺中分院刑事判決         95年度上訴字第774號
上  訴  人
即  被  告  甲○○
                    （另案於臺灣彰化監獄彰化分監執行中）
上列上訴人因妨害公務等案件，不服臺灣彰化地方法院95年度訴
字第75號中華民國95年2月27日第一審判決（起訴案號：臺灣彰
化地方法院檢察署94年度偵字第9125號），提起上訴，本院判決
如下：
    主  文
上訴駁回。
    事  實
一、甲○○曾有違反麻醉藥品管理條例、賭博、侵占等前科，又
    於民國（下同）八十九年九月八日、九十年六月十八日，分
    別因違反毒品危害防制條例、贓物案件，經臺灣彰化地方法
    院各判處有期徒刑六月、四月確定，上開二罪並經同法院合
    併裁定應執行之刑為有期徒刑八月；復於九十年七月二日，
    再因違反毒品危害防制條例案件，經同法院判處有期徒刑八
    月確定，甫於九十二年一月九日執行完畢。詎甲○○猶不知
    警惕，於九十四年九月二十二日下午一時四十分許，駕駛其
    母謝秀蓮所有車牌號碼三四二九－ＨＲ自小客車，在彰化縣
    埤頭鄉○○村○○路一五五巷二十六號前，與騎乘機車隨後
    而至之友人吳俊龍聊天。嗣因民眾檢舉，身穿警察制服之員
    警丁○○、丙○○二人，即分別騎乘車牌號碼ＢＭ八－三六
    ０號、ＢＭ八－三三八號之警用機車前往了解，丁○○、丙○○到現場後，丁○○即先行趨近甲○○之車輛，因發現甲○○所坐駕駛座旁之助手座上，有一盒子內裝幾包白色粉末
    狀之物，丁○○依其經驗判斷疑似毒品，乃要求甲○○下車
    受檢，因該車原未熄火引擎仍在發動中，丁○○見正在撥打
    行動電話之甲○○未有反應，乃將手伸入車內欲拔取鑰匙以
    便查緝毒品。甲○○見狀竟基於對依法執行職務之公務員施
    強暴之犯意，不顧丁○○之左手仍伸在其車內，立即關閉駕
    駛座旁之車窗，而夾住丁○○之左手臂（普通傷害部分未經
    告訴），並開動正發動中之自小客車往前行，以此方式對丁○○施強暴，丁○○因此遭拖行一、二步；此時站立在自小
    客車左側前方之丙○○見狀即拔槍嚇令甲○○停車，丁○○
    趁隙將左手自車窗拔出，甲○○為脫免逮捕，除接續承同前
    對依法執行職務之公務員施強暴之犯意外，同時亦基於損壞
    公務員職務上掌管之物品之犯意，先往前衝撞丙○○所騎車
    牌號碼ＢＭ八－三三八號之警用機車及丙○○，以此方式對
    丙○○施強暴，丙○○見狀迅即跳開閃避，並要求甲○○下
    車，否則要開槍，甲○○仍不聽從勸阻又向後倒車，此時丙○○先對甲○○所駕車輛之左前輪射擊一槍，甲○○不予理
    會仍繼續往後倒車，並衝撞車牌號碼ＢＭ八－三六０號之警
    用機車倒地，丁○○見狀乃朝該車的左後輪射擊二槍（起訴
    書及原審判決均誤載射擊第二槍），惟甲○○為逃離現場，
    仍將自小客車往前開動再朝已倒地之ＢＭ八－三三八號警用
    機車車身壓過，揚長離去，造成上揭車牌號碼ＢＭ八－三三
    八號、ＢＭ八－三六０號警用機車分別受有前車輪、車輪擋
    泥板、車身車殼、警示燈損壞，及機車龍頭、車身腳踏板外
    殼損壞，丁○○等人經詢問在場之吳俊龍，得知係甲○○後
    ，隨即通報勤務中心，始循線通知甲○○到案說明。
二、案經彰化縣警察局北斗分局報請臺灣彰化地方法院檢察署檢
    察官偵查起訴。
    理  由
一、上揭事實，業據上訴人即被告（以下簡稱被告）甲○○於原
    審及本院審理中均坦承不諱，核與證人即警員丁○○、丙○○、證人即現場目擊者吳俊龍三人於檢察官偵查中，及原審
    審理中結證之情節相符，並有丁○○之診斷證明書一紙、現
    場照片與車損照片（含二輛警用機車及車牌號碼三四二九－
    ＨＲ自小客車前後車身）共十四幀、現場圖一紙附卷可稽，
    足認被告之自白與事實相符，堪以採信，本件事證明確，被
    告犯行堪以認定。
二、按警察任務為依法維持公共秩序，保護社會安全，防止一切
    危害，促進人民福利，且警察有依法處理違警處分及行使逮
    捕之職權，警察法第二條、第九條第二、四款分別定有明文
    ，而警察為履行法定任務而為一切必要之行為，均不失為其
    依法令執行公務之內容，是本件警員丁○○、丙○○二人既
    係於服勤時發覺可疑犯罪者，而欲加以盤查逮捕及維護現場
    秩序，自係屬依法執行職務無誤。次按刑法第一百三十八條
    之毀損公務員職務上掌管之物品罪，祇要對於公務員職務上
    所掌管之物品，有毀棄、損壞、隱匿或致令不堪用之任一行
    為，罪即成立，不以兼具為限。而組成機車之任一零件與配
    備，均具有其特定之功能性，如機車之把手及其手煞車線具
    有操控駕駛方向及煞車之功能；引擎轉速表上之玻璃則兼具
    防塵及保護之作用。如遭破壞，自足減損各該零件之功能及
    作用，降低機車駕駛之安全性，並造成修復或更換零件之財
    物損失，均足成立損壞物品之罪（最高法院八十八年度台上
    字第三七四二號刑事判決意旨參照）。又按刑法第一百三十
    八條條文規定中所謂「損壞」應係指改變物質之形體而減損
    物之一部效用或價值之行為，而同條文中所謂「致令不堪用
    」則係指未變更物之形體，而消滅或減損物之全部或一部之
    效用或價值之行為而言（最高法院四十七年度台上字第一二
    八０號判例意旨參照）。核被告甲○○所為，係犯刑法第一
    百三十五條第一項之妨害公務執行罪及同法第一百三十八條
    之損壞公務員職務上掌管之物品罪。被告甲○○對警員丁○○、丙○○二位公務員依法執行職務時，接續當場施強暴及
    損壞不同公務員職務上所掌管之物品（即警用機車二輛），
    因均屬侵害單一之國家法益，各僅成立單純一罪，又被告甲○○基於單一之決意，於同一時、地接續以一施強暴之行為
    （指對警員丁○○及丙○○），傷害執行職務之公務員（指
    丁○○）及損壞公務員職務上所掌管之物品，其所侵害之法
    益不同，為想像競合犯，應依刑法第五十五條之規定，從一
    重論以損壞公務員職務上掌管之物品罪（最高法院八十八年
    度台非字第一二六號、九十二年度台非字第五六號刑事判決
    意旨參照），本件公訴人認被告所犯上開二罪間有方法、結
    果之關係，為牽連犯，容有誤會，併此敘明。末查被告前曾
    因違反毒品危害防制條例、贓物案件，經臺灣彰化地方法院
    各判處有期徒刑六月、四月確定，並經同法院合併裁定應執
    行之刑為有期徒刑八月；另又於九十年七月二日，再因違反
    毒品危害防制條例案件，經同法院判處有期徒刑八月確定，
    甫於九十二年一月九日執行完畢，有臺灣高等法院被告前案
    紀錄表、在監在押全國紀錄表及臺灣彰化地方法院檢察署刑
    案資料查註紀錄表各一份在卷可稽，其於受有期徒刑執行完
    畢後，五年以內再犯本件有期徒刑以上之罪，為累犯，應依
    刑法第四十七條之規定加重其刑。原審審酌被告平日素行不
    良、僅因遭警員欲以公權力檢查、逮捕，即心生報復，公然
    藐視公權力，復在警員開槍警示下仍駕車衝撞警員與警用機
    車，傷害依法執行公務之公務員，毀壞公務用品，目無法紀
    ，且手段兇狠，對社會治安所生危害之程度甚巨，惟被告犯
    罪後於原審及本院審理中均坦承犯行、態度良好，且被告之
    父事後業已將二輛警用機車修復（見原審卷第四十頁證人丁○○筆錄）等一切情狀，量處有期徒刑一年六月，認事用法
    俱無不當，量刑亦稱妥適，被告上訴意旨略以量刑過重云云
    ，指摘原判決不當，為無理由，應予駁回。
據上論斷，應依刑事訴訟法第368條，判決如主文。
本案經檢察官乙○○到庭執行職務。
中    華    民    國    95    年    5    月  23       日
            刑事第十庭  審判長法  官  林  照  明
                              法  官  蔡  名  曜
                              法  官  唐  光  義
上列正本證明與原本無異。
如不服本判決應於收受送達後十日內向本院提出上訴書狀，其未
敘述上訴之理由者並得於提起上訴後十日內向本院補提理由書（
均須按他造當事人之人數附繕本）。
                              書記官  王  麗  珍
中    華    民    國    95    年    5    月  25       日
                                                      Ａ


司法院資訊處製作；財團法人民間司法改革基金會備份。
